臺灣高等法院臺南分院刑事判決　　　　100年度上易字第114號
上　訴　人　臺灣臺南地方法院檢察署檢察官
被　　　告　林秉志
選任辯護人　陳文忠律師
　　　　　　蔡青芬律師
上列上訴人因被告毀損案件，不服臺灣臺南地方法院99年度易字
第130 號中華民國99年12月31日第一審判決（起訴案號：臺灣臺
南地方法院檢察署98年度偵續字第18號），提起上訴，本院判決
如下：
    主  文
上訴駁回。
    理  由
壹、程序方面（證據能力部分）：
    按被告以外之人於審判外陳述，雖不符刑事訴訟法第159 條
    之1至之4之規定，而經當事人於審判程序同意作為證據，法
    院審酌該言詞陳述或書面陳述作成時情況，認為適當者，亦
    得為證據；當事人、代理人或辯護人於法院調查證據時，知
    有同法第159條第1項不得為證據之情形，而未於言詞辯論終
    結前聲明異議者，視為有前項之同意，同法第159條之5定有
    明文。本件被告及辯護人對於檢察官所舉所有書面證據及原
    審提示證據之證據能力，已於本院表明均同意列為證據（見
    本院卷第三十七至四十二頁），本院審酌該等供述證據之取
    得過程並無瑕疵，與本件待證事實間復具有相當之關聯性，
    自得採為證據。
貳、實體方面：
一、公訴意旨略以：被告林秉志於民國九十七年五月初，以新臺
    幣(下同)四千元之價格，向葛承翰購汽車輪框四個，二人前
    往臺南縣永康市○○路○段四六一之一號（臺南縣、市合併
    升格直轄市後為臺南市○○區○○路二段四六一之一號）許
    昭旺所經營之「九大汽車二手商行」更換，嗣因尺寸不合，
    葛承翰同意僅以二千元接受林秉志退貨，林秉志不甘損失二
    千元，竟萌生毀損他人財物之犯意，於九十七年五月十日晚
    上十時三十分許，夥同任政翰(業經檢察官另案不起訴處分)
    、姓名年籍不詳之男子，分別攜帶鐵鎚一支及不明工具，一
    同前往上開「九大汽車二手商行」，共同以鐵槌及不明工具
    砸毀陳智鈞所有之車號ＲＥ－九三○七號及車號Ｑ二－五三
    六七號自小客車之車窗玻璃、鈑金及許佳琪所有之車號Ｇ六
    －八六八三號自小客車之車窗玻璃、鈑金，足以生損害於陳
    智鈞、許佳琪。適經葛承翰目擊上情，通知許昭旺報警處理
    ，始查悉上情。因認被告涉犯刑法第三百五十四條毀損罪嫌
    云云。
二、按犯罪事實應依證據認定之，無證據不得認定犯罪事實。又
    不能證明被告犯罪者，應諭知無罪之判決，刑事訴訟法第一
    百五十四條、第三百零一條第一項分別定有明文。又事實之
    認定，應憑證據，如未能發現相當證據，或證據不足以證明
    ，自不能以推測或擬制之方法，為裁判基礎（最高法院四十
    年台上字第八六號判例參照）。另認定犯罪事實所憑之證據
    ，雖不以直接證據為限，間接證據亦包括在內；然而無論直
    接或間接證據，其為訴訟上之證明，須於通常一般之人不致
    有所懷疑，而得確信其為真實之程度者，始得據為有罪之認
    定，倘其證明尚未達到此一程度，而有合理之懷疑存在時，
    即無從為有罪之認定（最高法院七十六年台上字第四九八六
    號判例參照）。又告訴人之告訴，係以使被告受刑事訴追為
    目的，是其陳述是否與事實相符，仍應調查其他證據以資審
    認（最高法院五十二年台上字第一三○○號判例參照）。
三、公訴意旨認被告涉有上揭毀損罪行，無非係以：(一)證人即告
    訴人代理人許昭旺之警偵中證詞；(二)證人葛承翰之警偵證詞
    ；(三)證人王秀蘭之證述；(四)案發地點附近駕訓班監視器畫面
    ；(五)被告林秉志持用之0000000000號行動電話通
    聯紀錄；(六)王秀蘭持用之0000000000號行動電話
    通聯紀錄；(七)扣案鐵鎚；(八)臺南縣警察局鑑驗書等為其論據
    。並認被告林秉志矢口否認上述毀損犯行，辯稱：其案發當
    時在臺南市○○街配偶之二姐王秀蘭家裡，討論母親節事宜
    ，一直待到翌日(即十一日)凌晨二時許才離開，欲前往高雄
    ，事後接到許昭旺質問電話，就沒有去高雄，直接回到岳母
    臺南縣永康市○○街住處，其也不認識任政翰云云。惟查，
    上揭犯罪事實，業據告訴人代理人許昭旺指訴在卷，並經證
    人葛承翰證述屬實，並有案發地點之駕訓班監視器畫面二紙
    附卷可佐。被告雖提出案發當時其在王秀蘭住處之不在場證
    明，且經證人王秀蘭結證在卷，然經調閱被告九十七年五月
    十、十一日之0000000000號行動電話通聯紀錄，
    發現被告於九十七年五月十日晚上十一時至翌日(十一日)一
    時五十六分許均在臺南市○○路八三號附近，而非王秀蘭位
    於臺南市○○路處，可見被告上開辯詞與事實不相符，委不
    足採，應以證人葛承翰之證詞較為可採，而證人王秀蘭雖稱
    其於九十七年五月十日一整天均待在臺南市○○街住處，被
    告案發當日從晚上十時待到隔日二時多才離開云云，惟查其
    案發當日之0000000000號行動電話通聯紀錄，發
    現其於九十七年五月十日晚上九時及九時五十一分許，分別
    出現在臺南市○○○路○段一八一巷九號及臺南市○○路八
    三號附近，有該行動電話通聯紀錄表附卷可憑，顯見證人王
    秀蘭之證詞亦與事實不符，且證人王秀蘭係被告之二姨子，
    二人關係匪淺，王秀蘭之證詞有無迴護、是否可採非無可疑
    ，尚難以其有瑕疵之證詞作為對被告有利之認定，是被告上
    開辯詞，應屬事後卸責之詞，不足採信等情為據。
四、訊據被告堅決否認有何毀損之犯行，辯稱：上開二車輛非伊
    所砸毀，伊是被冤枉的等語。經查：
  (一)被告林秉志於九十七年五月初，以四千元之價格，向葛承翰
    購汽車輪框四個，二人係前往許昭旺所經營之「九大汽車二
    手商行」更換，嗣因尺寸不合，葛承翰同意僅以二千元接受
    林秉志退貨；又於九十七年五月十日晚上十時三十分許，案
    外人任政翰與數名姓名年籍不詳之男子，攜帶鐵鎚一支及不
    明工具，砸毀「九大汽車二手商行」內陳智鈞所有之車號Ｒ
    Ｅ－九三○七號及車號Ｑ二－五三六七號自小客車之車窗玻
    璃、鈑金及許佳琪所有之車號Ｇ六－八六八三號自小客車之
    車窗玻璃、鈑金等情，為被告所不爭執（見原審卷第四二、
    本院卷第四二頁），且有證人葛承翰證稱：之前被告有要其
    幫忙找二手輪胎，裝完後向被告收四千元，惟被告使用後才
    向其說不要該輪胎，後來其與被告協調以二千元買回等語（
    見偵卷第一五頁、本院卷第七十三頁）、許昭旺於警詢時證
    述：上開自小客車係置放於其所經營之「九大汽車二手商行
    」託售，惟於九十七年五月十一日凌晨零時三十分許遭人毀
    損，現場並遺留鐵鎚一支等語（見偵卷第三頁）。而扣案之
    鐵鎚經ＤＮＡ比對與案外人任政翰之ＤＮＡ－ＳＴＲ型別相
    同，有臺南縣警察局九十八年四月十日南縣警鑑字第○九八
    二二○○三六八號鑑驗書在卷足證（見偵續卷第三七頁），
    且經證人任政翰於原審坦認確有於上開時地砸毀汽車等情（
    見原審卷第一七六至一九二頁），並有毀損車輛照片及刑案
    現場測繪圖可參（見原審卷第一六０至一六七頁），是上開
    事實堪認為真實。
  (二)證人葛承翰雖於警偵及審理時均證稱：目睹被告與其他不詳
    姓名年籍之人於上開時、地，砸毀上開汽車等語（見偵卷第
    一二至一三、一五、五二頁），又於原審證稱：砸車之人有
    騎一輛紅色一百ＣＣ的機車，亦曾在被告家中看過有一台紅
    色一百ＣＣ的機車等語（見原審卷第一○四頁），復於本院
    審理時證稱：我到車行之後，看到被告、兩台機車，三個人
    其中一人是林秉志，在車行裡面砸車（見本院卷七十頁背面
    ）等語。惟查：
  1.證人任政翰於於原審審理時坦承確有前往砸車，是朋友叫我
    去砸的，好幾個朋友透過朋友叫我去的，朋友叫忠義，亦證
    稱：沒有和被告一同去砸過車；但有於上開時、地砸車，由
    一名叫「姚忠義」（原名唐忠義）之友人，在永康榮民醫院
    附近，邀集後一同前往，當時其係騎紅白色（紅色部分較多
    ）的光陽機車前往，姚忠義身高約一百七十五公分，身形與
    被告有點像，沒有聽過林秉志名字等語（見原審卷第一七八
    、一八八至一九０頁）。雖證人唐忠義於原審及本院均否認
    前往砸車，供稱：九十七年五月間住在永康榮民醫院後面，
    與任政翰認識很久，印象中任政翰向其借器具時並沒有明確
    的說要去砸車，（後改稱）印象中任政翰係在永康榮民醫院
    附近邀其一同砸車，但其並未一同前往砸車，當時任政翰是
    騎乘一台紅白色的機車等語（見原審卷第二八四至二八五頁
    ）及「九十七年五月十日晚間與任政翰出去，是為了去撿回
    他掉在現場的東西（工具），那支東西是他向我借的，他去
    砸車，我不知道（見本院卷第七十七頁）等語。惟證人唐忠
    義若自承前往砸車，勢將受刑事訴追，故其否認有砸車犯行
    ，乃人情之常，要不能以其否認前往砸車，且其供述與任政
    翰相左，即遽以摒棄任政翰之證言不採。又證人唐忠義亦證
    稱：任政翰與伊之關係很好，幾乎每天都在伊那邊聊天（見
    本院卷第78頁背面），則證人任政翰既與唐忠義關係良好，
    衡情證人任政翰並無誣攀唐忠義之動機。證人唐忠義自承當
    日曾與任政翰前往案發之「九大汽車商行」，去撿回任政翰
    掉在現場的東西（工具），那支東西是任政翰向其所借的，
    任政翰去砸車，其不知道云云，惟砸車係違法行為，犯後犯
    案者無不逃之夭夭，以防警方追緝，證人任政翰亦不例外，
    豈有於事後又夥同唐忠義，毫不避嫌地回到現場撿拾工具？
    且撿拾工具，應可由任政翰獨立為之，何需於事後大張旗鼓
    邀同並未砸車之唐忠義前往？可見上開證人唐忠義供稱伊未
    前往砸車，僅事去後去「九大汽車商行」撿回掉在現場的東
    西之說，不合情理之至，並無可採。益徵證人任政翰供稱：
    有於上開時、地砸車，由一名叫「姚忠義」（原名唐忠義）
    之友人，在永康榮民醫院附近，邀集後一同前往（砸車）等
    情，核屬信而有徵，可堪採憑。
  2.查證人唐忠義之身形為一七三公分高，體重約九十五公斤；
    被告則高約一七一公分，體重亦約九十餘公斤（見本院卷第
    二八六頁），二人體格均屬壯碩形，且本院審理時，命其二
    人一同拍照，二人身形確屬神似，有照片一紙可稽（見本院
    卷第九十二頁），是證人葛承翰雖一再於本院證稱所見之人
    確為被告，惟證人葛承翰亦證稱：伊目睹砸車時係夜間十點
    半至十一點，距離砸車現場約二十公尺左右（見本院卷第七
    十頁背面、七十二頁），證人唐忠義既自承案發當日有前往
    現場，任政翰亦供稱唐忠義夥同其前往砸車，而證人唐忠義
    之身形亦與被告相似，且證人葛承翰係在與案發現場二十公
    尺處觀看，又時值夜間，光線自未如白晝良好，參以證人葛
    承翰亦證稱：無法確認砸車人衣服特徵（見偵續字卷第六十
    頁）等情以觀，並無法排除證人葛承翰將唐忠義誤認為被告
    之可能性，且證人葛承翰於原審亦證稱其並無法確定平常被
    告家中紅色一百ＣＣ的機車即案發時所見之那台紅色一百Ｃ
    Ｃ機車等語（見原審卷第一○四頁），則證人葛承翰證稱：
    目睹被告與其他不詳姓名年籍之人於上開時、地，砸毀上開
    汽車及砸車之人有騎一輛紅色一百ＣＣ的機車，亦曾在被告
    家中看過有一台紅色一百ＣＣ的機車等語，即難遽為不利被
    告之認定。
  (三)證人葛承翰證稱於民國97年5 月10日夜間10時30分至11時許
    ，在案發現場臺南縣永康市(現制為永康區○○○路○段461之
    1 號九大汽車二手商行」，目擊被告率眾砸毀證人許昭旺子
    女停放該處之小客車後，先以其使用000000000 號行動電話
    撥打被告使用之Ｚ000000000號行動電話，嗣證人許昭旺到場
    ，再以0000000000號行動電話撥打上開0000000000號行動電
    話等情，業據證人葛承翰及許昭旺證稱在卷（見本院卷第70
    頁背面、第75頁背面）。被告持用上開門號行動電話通話基
    地台位置雖在「台南市○○路83號5 樓」，惟仔細比對通話
    時間與基地台位置，發現0000000000號行動電話通話順序為
    97年5 月10日夜間21時20分23秒，0000000000號與被告配
    偶三姊王秀珠之0000000000號行動電話（見偵續卷第二十七
    頁）通話23秒，基地台位置「台南縣永康市○○○路5號8樓
    頂」，97年5 月10日夜間23時02分53秒，0000000000號撥
    打000000000號電話，通話時間0秒，基地台位置在「台南市
    ○○路83號5樓」，97年5月11日夜間01時33分13秒，證人
    葛承翰使用0000000000號行動電話撥打0000000000號行動電
    話，通話時間0秒，基地台位置在「台南市○○路83號5樓」
    ，有被告使用之0000000000號行動電話通聯紀錄可稽（見偵
    查卷第二十八至二十九頁）。證人即被告之小姨子王雅婷、
    王嘉萍於偵查中證稱：被告9點半去永康載我們去大興街（
    即王秀蘭家）」（見偵續字卷第二十三頁），被告大姨子王
    秀蘭亦證稱：我在大興街的家裡，97年5 月10日10點多左右
    （林秉志）與他太太、兒女、我第四個妹妹去找我（見偵續
    卷第四十七頁）；而依中華電信股份有限公司臺南營運處服
    務中心九十九年三月十七日服字第○九九○○○○二三三號
    函覆稱：基地台位址之臺南市○○區○○路八三號之涵蓋區
    域及於臺南市○○街一七四巷四九號等語，有上開函文及所
    附基地台涵蓋區域圖在卷可查（見原審卷第二七至二九頁）
    ，而台南縣永康市○○○路5號8樓頂之基地台涵蓋位置則不
    包括台南市○○街，亦有中華電信股份有限公司行動通信分
    公司一００年四月二十二日行維三字第一００００００一九
    六號函及所附地圖可參（見本院卷第五十三至五十四頁），
    則被告於97年5 月10日夜間21時20分23秒，以0000000000號
    與被告配偶三姊王秀珠之0000000000號行動電話通話23秒，
    其手機基地台位置「台南縣永康市○○○路5號8樓頂」，雖
    未包括台南市○○街，但被告其後於97年5 月10日夜間23時
    02分53秒與97年5 月11日夜間01時33分13秒，通話之基地台
    均為「台南市○○路83號5 樓」，涵蓋位置均含台南市○○
    街一七四巷四九號，是被告辯稱案發當時（97年5 月10日夜
    間22時30分至23時許）人在臺南市○○街一七四巷四九號王
    秀蘭住處，尚非不可採信，是被告於案發時是否確如證人葛
    承翰所證稱係在案發現場，即有可疑。檢察官上訴意旨以本
    件案發時間為22時30分及被告手機與000000000 號市內電話
    23時02分53秒通話之基地台位置而言，時間相隔約32分23秒
    ，以永康市○○路○段461-1號案發現場與台南市○○路兩地
    之距離，被告自案發現場，深夜快速騎機車，於32分23秒內
    抵達「台南市○○路83號5 樓」基地台涵蓋區域，並非不可
    能之事云云，推論被告應有為本件毀損犯行，乃臆測之詞，
    並無可採。
  (四)證人許昭旺證稱與被告之電話接通後（97年5 月11日2時3分
    ），被告說「他人在高雄」等語（見偵卷第一０三至一０四
    頁），且被告母親曾打電話予證人葛承翰之母親，質問：我
    兒子說他人在高雄，為什麼葛承翰說怎麼會看到被告去砸車
    等語，業據證人吳英（葛承翰之母）證稱在卷（見原審卷第
    一九五頁），惟被告否認其曾向告訴人許昭旺聲稱其人在高
    雄，辯稱：其接獲許昭旺電話時，已與家人開車離開王秀蘭
    住處，原本打算前往高雄夜市，後來沒去等語，則被告當時
    與許昭旺通話內容究係稱伊「人在高雄」，抑或「伊欲前往
    高雄」，告訴人誤聽為「被告人在高雄」，並無法得知，至
    證人吳英證稱，其聽到被告之母稱：被告說他人在高雄云云
    ，對於「被告在高雄」，亦係輾轉自被告之母處聽聞而來，
    自不能以被告向告訴人許昭旺謊稱其人在高雄，因而推論被
    告參與本件犯行而畏罪情虛。上訴意旨認：若被告於案發時
    ，在其配偶姊姊王秀蘭之台南市○○街174 巷49號住處，何
    需向證人許昭旺謊稱其人在高雄云云，並因而認被告涉犯本
    件毀損犯行，自非允當。
  (五)查97年5月11日01時33分13秒起至97年5月11日02時20分31秒
    之時間內，1.證人葛承翰以0000000000、0000000000及0000
    000000號行動電話撥打被告使用之0000000000號行動電話，
    計20次以上，通話時間均為0秒；2.證人許昭旺以000000000
    0行動電話撥打被告使用之0000000000號行動電話，計9次，
    其中前段與後段之通話時間均為0 秒，其餘02時03分33秒至
    02時03分57秒，通話時間為7秒至75秒；3.被告於5月11日02
    時20分31秒以0000000000號行動電話與家中之O0-0000000號
    市內電話聯絡（見偵卷第二十九至三十三頁），通話時間為
    74秒，基地台位置在「台南縣永康市○○○路214號8樓頂」
    ，前二段通話紀錄，固與證人葛承翰所供被告不接電話，證
    人許昭旺所供被告起先不接電話，後來才接情形相符（見本
    院卷第七十一頁背面、第七十五頁背面），然被告未接證人
    許昭旺及葛承翰電話之因素或有多端，被告辯稱：係因其於
    97年5月10日晚上0時許至月11日凌晨2 時許將行動電話放置
    於車上等語，亦不無可能，尚難遽謂被告係因心虛才不接電
    話，亦難因被告後來接許昭旺電話（2時20分31秒，通話74
    秒）後再打電話回家，即謂被告該通打回家之電話與先前與
    許昭旺之通話內容相關（如與家人串供），因而為不利被告
    之認定。上訴意旨以：被告若非心虛，豈會一直不接證人葛
    承翰之電話？若非欲知何人以0000000000號來電，何以（先
    不接電話，其後）才會接電話？若非在電話中向證人許昭旺
    說了些什麼話，再轉而撥電話回家（串供）？云云，均為推
    測之詞，並無可採。另被告之父林川本於原審99年12月13日
    通知其出庭作證，林川本已到庭卻拒絕作證，其原因為何，
    是否如被告所辯：因任政翰已出庭作證，其為砸車之人，且
    證稱其不認識被告，被告之父因而認足以還被告清白，故表
    示不想作證云云（見原審卷第三十頁背面），依卷證資料，
    並無從得知。惟單憑林川本拒絕作證一節，亦無法推出檢察
    官上訴意旨所稱：「林川本拒絕作證之行徑，間接證明被告
    涉案無疑」之結論，上訴人執此為上訴理由，並無可採。
  (六)綜上所述，被告與證人葛承翰間之買賣二手輪胎糾紛，雖與
    「九大汽車二手商行」有所關連，且紛爭之後，「九大汽車
    二手商行」即發生上開汽車遭砸毀之事實。惟依被告使用之
    手機基地台之位址，無法排除被告於案發時確於證人王秀蘭
    之住處，即有不在場之證明；而證人葛承翰雖證稱目擊被告
    在場，惟依上開說明，亦可能有所誤認，自應為有利於被告
    之認定。
五、公訴人所舉之上開證據資料，顯然無法說服本院形成被告有
    罪之確信，公訴人復未提出其他積極之證據，足資證明被告
    有何公訴人所指毀損之犯行，因此原審以不能證明被告犯罪
    而諭知無罪之判決，核無不合。檢察官上訴意旨，仍執前詞
    ，求予撤銷改判，為無理由，應予駁回。
六、末查，證人任政翰涉犯本件毀損罪部分，雖經臺灣臺南地方
    法院檢察官以嫌疑不足，處分不起訴（見九十九年度偵緝字
    第一三三七號處分書，本院卷第一０一、一０二頁），有臺
    灣高等法院被告前案紀錄表可稽，惟證人任政翰既自承其曾
    到現場砸車，且扣案之鐵鎚經ＤＮＡ比對與證人任政翰之Ｄ
    ＮＡ－ＳＴＲ型別相同，則證人任政翰確參與本件毀損案件
    ，至為明確，是本院對本件毀損罪嫌犯之認定，不受上開檢
    察官不起訴處分之拘束，併予敘明。
據上論結，應依刑事訴訟法第368條，判決如主文。
本案經檢察官許美女到庭執行職務。
中    華    民    國   100    年    6     月    14    日
                  刑事第六庭    審判長法  官  董武全
                                      法  官  林英志
                                      法  官  孫玉文
以上正本證明與原本無異。
不得上訴。
                                      書記官  王薇潔
中    華    民    國   100    年    6     月    14    日